臺灣臺中地方法院刑事判決　　　　 96年度中交簡上字第102號
上　訴　人
即　被　告　乙○○
上列上訴人因公共危險案件，不服臺灣臺中地方法院臺中簡易庭
九十五年度中交簡字第二三０八號，中華民國九十五年十二月十
二日第一審簡易判決（聲請簡易判決處刑案號：臺灣臺中地方法
院檢察署九十五年度速偵字第四四０三號），提起上訴，本院管
轄第二審之合議庭判決如下：
    主    文
上訴駁回。
    犯罪事實
一、乙○○明知服用酒類或其他相類之物，不能安全駕駛動力交
    通工具者，不得駕駛動力交通工具，竟於民國九十五年十一
    月十八日凌晨一時三十分許，在臺中市○○區○○路某路邊
    攤飲酒後，於其吐氣所含酒精成分已逾每公升０．五五毫克
    而達於之不能安全駕駛之狀態下，仍駕駛動力交通工具車牌
    號碼四六０七－ＬＫ號自用小客車上路，欲行返回臺中縣太
    平市○○○路一二巷六號住處。嗣張鐵男於同日凌晨一時四
    十分許，行經臺中市○○區○○路與旱溪西路路口時，因不
    勝酒力下車嘔吐後續行開車上路而為警攔檢查獲，且測得其
    呼氣酒精濃度高達每公升０‧六九毫克，已逾法定標準值，
    始悉上情。
二、案經臺中市警察局第五分局報請臺灣臺中地方法院檢察署檢
    察官偵查後，聲請為簡易判決處刑。
    理    由
一、訊據上訴人即被告（以下簡稱被告）乙○○矢口否認有於上
    揭時、地飲酒後駕駛動力交通工具之犯行，辯稱：伊於飲酒
    後並沒有開車，當時伊是在被查獲地點駐車休息，員警過來
    後告訴伊該處不能停車，命令伊將車子開走，伊始遵從指示
    發動車子欲駛離現場。但隨即被員警攔下開單，說伊有酒後
    駕車云云；惟查，前揭犯罪事實已經被告於警詢及偵查中供
    承在卷（見警卷第一頁至第二頁，偵查卷第六頁至第七頁）
    ，且有酒精測定紀錄表、刑法第一百八十五條之三案件測試
    觀察紀錄表及臺中市警察局舉發違反道路交通管理事件通知
    單影本各一紙在卷可參（見警卷第五頁、第九頁）。而被告
    為執勤員警對其實施呼氣後酒精濃度測試，發現其濃度為每
    公升０‧六九毫克一節，有上述酒精測定紀錄表附卷可稽。
    按汽車駕駛人飲用酒類後其呼氣所含酒精濃度超過每公升０
    ‧二五毫克者，不得駕車，道路交通安全規則第一百十四條
    第二款定有明文。次按醫學文獻上認吐氣所含酒精濃度達每
    公升０‧二五毫克者，有輕度協調功能降低之現象；每公升
    達０‧五毫克者，有反應較慢、感覺減低、影響駕駛之現象
    等現象；每公升達０‧七五毫克者，有思考改變、個性行為
    改變之現象，此有行政院國軍退除役官兵輔導委員會臺北榮
    民總醫院（八八）北總內字第二六八六八號函及附件可考。
    又按刑法第一百八十五條之三服用酒類不能安全駕駛而駕駛
    之公共危險罪，其立法目的乃在藉抽象危險犯之構成要件，
    以嚇阻酒後駕車危害道路交通安全，故其構成要件係以「抽
    象危險犯」為前提，不以發生具體危險為必要，同時參考德
    國、美國之認定標準，對於酒精濃度呼氣已達每公升０‧五
    五毫克（即０‧二五mg/l）或血液濃度達０‧一一％以上，
    肇事率為一般正常人之十倍，認已達「不能安全駕駛」之標
    準，此有法務部於八十八年五月十日邀集交通部、行政院衛
    生署、內政部警政署、中央警察大學等單位相關人員召開之
    研商訂定刑法第一百八十五條之三服用毒品、麻醉藥品、酒
    類或其他相類之物，不能安全駕駛交通工具之認定標準會議
    結論可參。本件被告經警施測其呼氣酒精濃度為每公升０‧
    六九毫克，依前揭臺北榮民總醫院函示說明，足認被告當時
    已有反應較慢、感覺減低、影響駕駛之現象。而汽車駕駛人
    飲酒後，會降低對光線之適應能力，削弱其對於路況及車前
    狀況辨識之正確性，亦使神經反應遲鈍，致使駕駛人駕車時
    無法適切操控車輛，因此酒後駕車，對一般往來之公眾及駕
    駛人自身皆具有高度危險性，此為智識健全之人所可認識者
    ，且酒後不應駕車之觀念，復已透過教育及各類媒體廣為宣
    導，為一般民眾所週知，故被告對於酒後不能駕車及酒醉駕
    車之危險性，應有相當之認識。參酌被告為警查獲時之測試
    詢問過程，並有語無倫次、含糊不清等情事，此有上揭刑法
    第一百八十五條之三案件測試觀察紀錄表在卷可資佐證。綜
    上，已足認被告因酒後注意力、反應力、感知能力、駕駛能
    力均降低，已達不能安全駕駛動力交通工具之程度。是本件
    事證至臻明確，被告犯行洵堪認定。
二、核被告乙○○所為，係犯刑法第一百八十五條之三服用酒類
    不能安全駕駛動力交通工具而駕駛罪。原判決因認被告罪行
    事證明確，適用刑法第一百八十五條之三、第四十一條第一
    項前段、刑法施行法第一條之一第一項、第二項但書之規定
    ，對被告量處有期徒刑二月，並諭知易科罰金之折算標準，
    其認事用法並無違誤，量刑亦稱妥適。
三、被告乙○○上訴意旨係以前揭情詞辯稱並無酒後駕車之情事
    ；然被告已於警詢及偵查中均直陳確有飲酒後開車之事實，
    且證人即本件承辦員警王永豐亦於本院審理時到庭結證稱：
    伊於九十五年十一月十七日凌晨在臺中市○○區○○路與旱
    溪西路路口往市區的方向執勤，發現被告將車停在對面車道
    上，車子雖停駐但維持發動狀態，被告則是在車外嘔吐。伊
    趨前查看，發現被告滿身酒味，伊就勸被告不要開車，被告
    允諾後，伊乃回到原來的地方繼續執行勤務。詎料被告竟然
    不聽勸告，執意開車續往臺中縣太平市方向行駛，伊趕緊上
    前將被告攔下，並對被告實施酒精濃度測試達每公升０‧六
    九毫克等語（見本院卷第三二頁至第三三頁），核與上揭客
    觀事證及被告前開於警詢及偵查中所為不利於己之供述相符
    ，自堪予以採信，而據為被告不利認定之憑證。是被告嗣後
    翻異前詞於本院所為之上開辯語，顯係脫飾卸責之詞，殊未
    可採。被告猶執詞否認犯罪，且據此而提起上訴，其上訴並
    無理由，自應予以駁回。
據上論斷，應依刑事訴訟法第四百五十五條之一第一項、第三項
、第三百六十八條，判決如主文。
本案經檢察官甲○○到庭執行職務。
中　　華　　民　　國　　96　　年　　4 　　月　　3 　　日
                  刑事第一庭  審判長法  官  張國忠
                                    法  官  黃松竹
                                    法  官  陳思成
上正本證明與原本無異。
本件不得上訴。
                                    書記官  王嘉麒
中　　華　　民　　國　　96　　年　　4 　　月　　3 　　日
